【裁判字號】    90,上訴,1765
【裁判日期】    901221
【裁判案由】    偽造貨幣
【裁判全文】
臺灣高等法院高雄分院刑事判決    九十年度上訴字第一七六五號
    上  訴  人
    即  被  告  甲○○
    指定辯護人  本院公設辯護人孫妙岑
右上訴人因偽造貨幣案件，不服高雄地方法院九十年度訴緝字第一一０號中華民國九
十年九月二十八日第一審判決（起訴案號：八十八年度偵字第二三一０七號、八十八
偵字第二六０七五號），提起上訴，本院判決如左：
    主  文
上訴駁回。
    事  實
一、甲○○曾犯詐欺、侵占等罪，經法院分別判處有期徒刑八月、十月，並定應執行
    刑為有期徒刑一年四月確定，送監執行，於八十六年七月二十二日縮刑期滿執行
    完畢，詎不知悔悟，與友人莊崇佑（已據台灣高雄地方法院院判處有期徒刑三年
    二月，尚未確定），因知悉留全坤（綽號麥可，台灣高雄地方法院通緝中）有管
    道可購買偽造之通用紙幣，遂與莊崇佑共同基於意圖供行使之用，而收集偽造新
    台幣（下同）一千元通用紙幣之犯意聯絡，先於八十八年九月初某日，與留全坤
    相約在高雄市○○○路二三一號十二樓之一會面洽談購買偽鈔事宜，並檢視留全
    坤所出示其台中地區不詳姓名綽號「阿吉」之成年友人所偽造完成之一千元及五
    百元通用紙幣後，議定以一千元真鈔換取四千元偽鈔之比例交易，由莊崇佑出資
    七萬元，甲○○則負責與留全坤聯絡並收受偽鈔之送達，共購買偽造之一千元通
    用紙幣二百八十張，總額二十八萬元，擬伺機使用。留全坤隨後即與印製偽鈔之
    姓名年籍不詳之友人「阿吉」接洽購買事宜，於八十八年九月十四日在台中市○
    ○路統聯客運車站前，向代為交付之不知情之客運司機領取綽號「阿吉」所託運
    之偽鈔包裹後，即轉赴台中縣新社鄉新社郵局亦委由不知情之郵局承辦人以快捷
    郵件寄出之上開偽鈔包裹（該郵包收件人為甲○○，寄件人為「台中縣台中新社
    郵政八號信箱、行動電話號碼000000000號」），並隨即通知甲○○，
    甲○○於接獲通知後，向郵局查詢郵件確定於同年九月十四日晚上可寄達，遂於
    同日晚上由不知情之蔡博仁搭載前往台灣南區郵政管理局提領，嗣甲○○於當日
    晚間九時五十分許抵達郵局領取該批偽鈔而收集後，旋為現場埋伏之調查人員當
    場查獲，並扣得偽造之一千元通用紙幣（號碼均為ＢＲ二０七五一三ＪＸ），共
    計二百八十張，總額為二十八萬元，且循線於同日晚上十時四十五分許，在高雄
    市○○○○○路口附近，將等候該批偽鈔之莊崇佑拘提到案。
二、案經法務部調查局高雄市調查處移送台灣高雄地方法院檢察署檢察官偵查起訴。
    理  由
一、訊據上訴人即被告（下稱被告）甲○○矢口否認有右揭共同意圖供行使之用而收
    集偽造之通用紙幣犯行，辯稱：事前雖知道要領之郵件係偽鈔，但該批偽鈔係莊
    崇佑所購買，留全坤以伊名義寄送，因郵件需本人領取，伊只是純粹出面代莊崇
    佑領取偽鈔郵件，並未參與本件犯行云云。惟查：
（一）右揭犯罪事實，業據被告甲○○於法務部調查局訊問時自承：「（問：你與莊
      崇佑向麥可購買之偽鈔，如何交貨？）八十八年九月十一日晚上麥可：：再度
      前往高雄找我洽談購買偽鈔事宜，我遂率麥可前往高雄市○○○路七十八號精
      捷３Ｃ電腦廣場與莊崇佑會面洽談購買偽鈔交貨事宜，當時約晚上十點多，當
      時我因缺少現金臨時決定不買，莊崇佑則同意出資七萬元向麥可購買偽鈔，並
      約定近二、三日內交貨。八十八年九月十四日麥可打我的行動電話通知我已於
      上午十一時許將偽鈔交郵局以快捷郵件寄至高雄，收件人為甲○○」、「我接
      獲麥可通知所購買之偽鈔已經寄出後，便打電話向郵政南管局查詢郵件送達時
      間，獲知最遲當日晚間十時許就可收到前述郵件，但我仍於下午六時許及七時
      許分別打電話向郵局查詢郵件是否送到，並表明將親自前往領取‧‧‧‧」等
      語綦詳（見八十八年度偵字第二三一０七號偵查卷第三頁反面至第五頁），復
      於偵查中供稱：「（問：有否在台中向麥可買偽鈔？）當時麥可有拿樣本給我
      ，但當時我向麥可說如果我有錢我要買三萬元，後來是莊崇佑向麥可買七萬元
      ，原本麥可要到高雄把偽鈔拿給莊崇佑，後因麥可有事不能下來，所以郵寄到
      九如二路蔡博仁公司，麥可交代我轉交給莊」等語明確，且據同案被告留全坤
      於法務部調查局訊問中供稱：「（問：你與甲○○、莊崇佑有無實際以真鈔購
      買偽鈔？）我與甲○○、莊崇佑研議購買偽鈔花用，‧‧‧我將千元及五百元
      偽鈔於九月十一日拿給甲○○、莊崇佑檢視，楊、莊二人即決定購買千元偽鈔
      ，同時與我敲定以一比四的比例，九月十二日甲○○即打我的行動電話通知我
      ，莊崇佑要以七萬元購買二十八萬元偽鈔」、「（問：你仲介甲○○、莊崇佑
      購買千元偽鈔，交貨經過情形？）九月十二日我接獲甲○○通知所要購買的偽
      鈔數量時，即與綽號阿吉仔聯絡，九月十四日我依與阿吉仔之約定前往台中中
      港路統聯客運站向司機索取阿吉仔托運的小包裹，我再將前述偽鈔於當日拿到
      台中縣新社郵局以快捷交寄方式寄到高雄市○○○路三三一號十二樓之二給甲
      ○○收，同時與甲○○電話聯絡通知已將偽鈔寄出」、「（問：甲○○、莊崇
      佑急需購買偽鈔使用，你是否知悉係做何用途？）據我所知，莊崇佑急需用偽
      鈔支付購買電腦貨款，至於甲○○與莊崇佑如何分贓並不清楚」（見八十八年
      度偵字第二六０七五號偵查卷第十二頁反面至第十四頁反面）等語，又同案被
      告莊崇佑亦於法務部調查局訊問中供述：「甲○○曾於八十八年九月初向我表
      示要向我借錢買假鈔在市面上使用，如此會有暴利，屆時會給我豐厚利息，我
      為確定甲○○確實能買到假鈔以保障我借給他的錢，有豐厚利息回收，故我要
      求要看到假鈔才借錢‧‧‧」等語（見八十八年度偵字第二三一０七號偵查卷
      第十頁正面）。經核上開同案被告留全坤、莊崇佑所供述被告甲○○犯罪之情
      節不僅大致相符，且核與甲○○於調查局偵訊時所陳述之犯案情節亦互核無訛
      。
（二）次查，扣案之右開二百八十張千元紙鈔經送鑑定結果，均屬偽鈔，此有中央銀
      行發行局八十九年五月八日（八九）台央發字第０三００一二七００號函及台
      灣銀行總行八十九年五月十二日（八九）銀發乙字第０八七四八號函各一紙附
      卷可稽。又台中縣台中新社郵政八號信箱承租名義人為留全坤之母親蔡麗珍，
      而行動電話號碼000000000號承租人為留全坤之兄弟留全憶，此有東
      勢郵局八十九年五月二十六日八九三四○○六號函及中華電信股份有限公司八
      十九年六月十二日中信南服字第壹○五七號函在卷足考。蔡麗珍經原審傳訊未
      到庭，另證人留全憶於調查局訊問時供述該行動電話為其所申請，但不知其兄
      弟留全坤有無涉及偽鈔之犯罪等語，顯見該偽鈔郵件確係留全坤所寄發無訛。
      綜上以觀，可知被告甲○○係擔任購買偽鈔時與同案被告留全坤連絡購買事宜
      及取貨等重要工作，而同案被告莊崇佑則係出資購買之要角，果如被告上開所
      辯：該偽鈔係莊崇佑向留全坤購買，其並未參與犯行云云，留全坤只須直接以
      莊崇佑為收件人即可，何須多此一舉以甲○○之名義寄件，再由莊崇佑委託甲
  ○○取件，況衡之常情，若被告僅係純粹代莊崇佑出面領取郵件，應不至於如
      此急切致多次打電話至郵局詢問郵件是否已寄達，是被告甲○○共同基於意圖
      供行使之用而收集偽鈔之事實，應堪認定，其所辯並未參與犯行云云，乃事後
      卸責之詞，不足採信。
（三）再者，證人即參與查獲之調查局人員李倡仁於本院調查時到庭證稱：「（被告
      是否在未領包裹之前就被你們逮捕？）當天被告一直打電話給郵局問包裹是否
      到了沒有，我們接獲線報就到郵局附近埋伏，我們是等被告領完包裹之後在警
      衛室門口把他逮捕‧‧‧‧因為事先我們也不認識甲○○，萬一逮錯人怎麼辦
      ，所以我們等被告領完包裹之後，我有問他是否是甲○○之後才逮捕的」等語
      （見本院卷第三十一頁、三十二頁），而證人李倡仁供前具結擔保證言真實，
      衡情應無干冒偽證罪刑責自陷於不利之理，參以被告於本院訊問時亦自承：伊
      領取包裹時，調查人員有在場，但並未表明身分等語（見本院卷第三十二頁）
      ，是證人李倡仁之證詞應屬可採，該偽鈔郵件既已移入被告持有中，堪認其犯
      行已達收集「既遂」之程度，況被告於先前之偵查及原審審理中亦未曾提及其
      於領取郵件之前即已遭逮捕等情，是被告及原審公設辯護人所辯：在尚未領取
      包裹取得偽鈔前，即已遭調查人員逮捕，其行為應屬未遂云云，尚難採信。本
      件事證明確，被告犯行洵堪認定。至被告聲請調閱其檢舉桃園警察刑事組長卷
      證，核與本案無關，另被告聲請傳訊郵局包裹承辦人員，證明郵件須收件人本
      人始可提領一事，亦與被告本件犯行是否成立無涉，本院認不必調閱或傳喚，
      附此說明。
二、按廣義之貨幣固可包含硬幣及紙幣，惟刑法上偽造貨幣罪章各條所稱之貨幣，係
    專指國家鑄造發行之硬幣而言。又中央銀行所發行之新台幣幣券，既經政府訂為
    法幣，具有強制流通之性質，自屬刑法上所稱之通用紙幣（最高法院六十三年台
    上字第二一九四號判決、二十八年上字第八九六號判例參照）。核被告甲○○所
    為，係犯刑法第一百九十六條第一項意圖供行使之用，而收集偽造之通用紙幣罪
    。又被告與莊崇佑間，就前揭行為，互有犯意聯絡與行為分擔，均為共同正犯。
    查被告曾犯詐欺、侵占等罪，經法院分別判處有期徒刑八月、十月，並定應執行
    刑為有期徒刑一年四月確定，送監執行，於八十六年七月二十二日縮刑期滿執行
    完畢，有臺灣高等法院被告全國前案紀錄表在卷可稽，其受有期徒刑執行完畢後
    ，五年內再犯本件有期徒刑以上刑之罪，為累犯，應依法加重其刑。
三、原審因而適用刑法第二十八條、第一百九十六條第一項、第四十七條（原判決漏
    引，應予補正）、第二百條，罰金罰鍰提高標準條例第一條前段之規定，並審酌
    被告正值年富力壯階段，不思以正當方法賺取財物，竟因一時貪念意圖供行使之
    用而收集偽造之千元通用紙幣，損害他人並擾亂國家金融秩序，惡性非輕，且犯
    後態度等一切情狀，量處有期徒刑三年四月。又扣案之偽造新台幣一千元通用紙
    幣二百八十張（編號均為ＢＲ二０七五一三ＪＸ），併依刑法第二百條規定沒收
    ，至扣案之信封雖係用於裝偽鈔之用，惟與本件犯行尚無直接關係，爰不為沒收
    之諭知。經核原判決認事用法均無不合，量刑亦甚妥適，被告上訴意旨，仍執前
    詞，否認犯罪，指摘原判決不當，並無理由，應予駁回。
據上論斷，應依刑事訴訟法第三百六十八條，判決如主文。
本案經檢察官郭振昌到庭執行職務。
中    華    民    國      九十      年     十 二     月     二十一      日
                              臺灣高等法院高雄分院刑事第七庭
            審判長法官  李春昌
                                        法官  黃憲文
                                        法官  莊飛宗
右正本證明與原本無異。
如不服本判決，應於判決送達後十日內向本院提出上訴狀，其未述理由者並應於提
出上訴狀後十日內向本院補提理由書（應附繕本)。
                                      書記官  張明賢
中    華    民    國      九十      年      十二      月     二十五   日
附錄論罪科刑法條：
刑法第一百九十六條第一項：
行使偽造、變造之通用貨幣、紙幣、銀行券，或意圖供行使之用而收集或交付於人者
，處三年以上十年以下有期徒刑，得併科五千元以下罰金。
                                                                        Ｄ


司法院資訊處製作；財團法人民間司法改革基金會備份。
